【裁判字號】    88,自,1136
【裁判日期】    890605
【裁判案由】    詐欺
【裁判全文】
臺灣臺中地方法院刑事判決                        八十八年度自字第一一三六號
    自  訴  人  乙○○○份有限公司  設台中市○○區○○路五七號
    代  表  人  雷輝龍
    代  理  人  甲○○
    被      告  丙○○
    選任辯護人  劉瑩玲
右列被告因詐欺案件，經自訴人提起自訴，本院判決如左：
    主  文
丙○○意圖為自己不法之所有，以詐術使人將本人之物交付，處有期徒刑捌月。
    事  實
一、丙○○與丁○○係為舊識，前自民國（下同）八十八年六月間起，即經由丁○○
    之介紹，向丁○○之兄雷輝龍經營之乙○○○份有限公司小額借款多次，金額多
    為新台幣（下同）數萬元不等，八十八年七月間，丙○○向乙○○○份有限公司
    借得八十六萬元，並由其經營之穩泰廣告有限公司（下稱穩泰公司）簽發支票作
    為擔保，票面金額八十七萬三千一百五十元，票載發票日為八十八年九月二十七
    日，支票號碼０６６２０９，付款人為美國銀行台中分行。然而上開支票屆期未
    獲兌現，丙○○竟意圖為自己不法之所有，佯稱其因遭逢九二一地震影響而缺乏
    現金支付票款，遂經由丁○○之介紹向乙○○○份有限公司協調延後票期。惟因
    上開支票業經交換而無法取回，丙○○即與乙○○○份有限公司協調，由乙○○○份有限公司調借現金後，交由丙○○存入帳戶，避免退票。嗣於八十八年九月
    二十七日下午二時許，丁○○代表乙○○○份有限公司於台中市○○路○段六一
    號合作金庫五權支庫前，交付連同丁○○委託丙○○代為存入其個人設於美國銀
    行台中分行之帳戶九萬元及上開票款八十七萬三千一百五十元在內之九十六萬三
    千一百五十元。詎料丙○○得款後，僅將受託代為存入丁○○帳戶之九萬元如數
    辦妥，未將其與乙○○○份有限公司約定應先存入穩泰公司之票款八十七萬三千
    一百五十元如數軋入，致使乙○○○份有限公司因此遭受八十七萬三千一百五十
    元之損失。
二、案經乙○○○份有限公司提起自訴。
    理  由
一、訊據被告先則供稱確與丁○○夙有財務往來，惟與自訴人並無財務糾葛，亦未於
    八十八年九月二十七日收受丁○○交付之八十七萬三千一百五十元，當天係向丁○○借款六萬元等語；嗣經證人林明輝、蔡素美證稱：「公司叫我去五權支庫陪
    丁○○先生領錢，領公司的錢八十幾萬元交給雷先生，雷先生和蔡小姐在銀行外
    面等我，我領了錢在車之內交給雷先生，雷先生下車之後嗣則改，將錢交給一位
    先生，應該就是被告。我看到雷先生原封不動將錢交給被告，後稱來看到雷先生
    和那位先生談話，不久，雷先生回來，我們就走了。」「我有看到我先生把錢交
    給被告，我在車上有算九萬元給我先生，九萬元是我們當天要軋的票，所以一併
    交給我先生，一併交給被告，我們是在合庫五權支庫交給他的，但是要軋的票是
    荷蘭銀行的，被告拿到錢就離開。」等語（參見本院八十九年三月十五日審理筆
    錄），被告仍始終否認上開犯行。
二、末於證人黃毅慧、袁以倫證述：「九二一地震之後，被告打電話給我，說我之前
    借給他的四十幾萬元要還給我，他說他有跟人家拿一筆錢，結果只有在九月底還
    我二萬多元。四月十七日開完庭後，我們在服務處前的桌子那邊，我和被告、袁
    以倫、甲○○、丁○○都在場，袁以倫是臨時加入的，當時丁○○質問被告說你
    拿我那筆錢要怎麼還，被告說他沒有錢，說他要再想辦法，丁○○又質問被告說
    沒錢怎麼會請律師，我大概知道金額大概是玖拾萬元左右，後來丁○○先走，換
    我和被告談，被告也說他會想辦法。」「四月十七日那天，我當時在服務處那邊
    處理我自己的事，聽到他們在吵，我聽到丁○○質疑被告在法庭內為何不承認有
    欠錢，被告說他在法庭就是不承認，但在法庭外他願意承認，我有聽到這句話，
    詳細金額不清楚，後來我聽到他們兩人協議五月一日之前被告要還錢。所以我才
    把名片交給雷先生，說如果被告沒有還錢，自願出庭作證。」「被告確實有承認
    欠錢，但是不能在法庭上承認。」「被告確實有這樣說，但是不能在法庭上承認
    ，他說他私下會和解。」（參見本院八十九年五月十五日、五月二十二日審理筆
    錄）等語後，始予坦承右揭犯行，此外復有被告簽發之上開支票一紙可資為證，
    被告於其先前簽發之支票無法兌現時，猶以軋票為由而施用詐術，致使自訴人陷
    於錯誤而交付款項，事證明確，犯行洵堪認定。
三、被告與自訴人財務往來頻繁，此有卷附支票及存款明細影本多紙為證，自訴人雖
    認被告前後詐欺金額共達一百七十三萬三千一百五十元（即原有借款八十六萬元
    及嗣後取得軋票款項八十七萬三千一百五十元），惟查兩造夙有借貸關係既如前
    述，被告前次借得八十六萬元一節，尚乏實據證明其於借款之初即具不法所有之
    意圖，此部分自難遽以詐欺罪相繩。
四、核被告所為，係犯刑法第三百三十九條第一項之詐欺取財罪。爰審酌被告不思依
    循正途從事商業活動，反以詐欺手段牟得不法利益，所生損害非輕，犯罪後始終
    否認犯行，飾詞否認，迨至相關證人明確指證，始行坦承，迄今猶未與自訴人達
    成民事和解，顯無悔意，不宜輕縱，量處如主文所示之刑。
據上論斷，應依刑事訴訟法第三百四十三條、第二百九十九條第一項前段，刑法第三
百三十九條第一項，罰金罰鍰提高標準條例第一條前段，判決如主文。
中      華      民      國      八十九    年      六      月      五    日
                                  臺灣臺中地方法院刑事第一庭
                                        法  官  張  升  星
右正本證明與原本無異。
如不服本判決，應於判決送達後十日內，向本院提出上訴狀。
                                        書記官
中      華      民      國      八十九    年      六      月      五    日
附錄法條：
刑法第三百三十九條
意圖為自己或第三人不法之所有，以詐術使人將本人或第三人之物交付者，處五年以
下有期徒刑、拘役或科或併科一千元以下罰金。


司法院資訊處製作；財團法人民間司法改革基金會備份。
